臺灣高等法院高雄分院刑事裁定　　　　 96年度交抗字第104號
抗告人即　　甲○○
受處分人
上列抗告人因違反道路交通管理處罰條例案件，不服臺灣高雄地
方法院中華民國96年5月25日裁定（96年度交聲字第432號），提
起抗告，本院裁定如下：
    主  文
抗告駁回。
    理  由
一、本件抗告意旨略以：原處分機關於95年間將抗告人所考領之
    駕駛執照裁處吊扣處分，顯已違背行政罰法第26條第 1項所
    定之「一事不二罰」原則，而屬無效。又抗告人在臺灣高雄
    地方法院檢察署以緩起訴並處以罰金之處分，已對本人做出
    以刑法之約束力，則該吊扣處分實在有違上開原則。抗告人
    因工作上之需求都要駕駛車輛在不同工作地點工作，亦未造
    成他人生命財產之威脅，而該項吊處分已造成本人權利之受
    損，爰依法抗告請求撤銷原處分云云。
二、按汽車駕駛人於駕駛執照吊扣期間駕駛小型車或機器腳踏車
    ，處6,000 元以上1 萬2,000 元以下罰鍰，道路交通管理處
    罰條例第21條第1項第5款定有明文。又一行為同時觸犯刑事
    法律及違反行政法上義務規定者，依刑事法律處罰之。但其
    行為應處以其他種類行政罰或得沒入之物而未經法院宣告沒
    收者，亦得裁處之，行政罰法第26條第1項亦有明文。
三、經查：
  (一)抗告人甲○○前於95年 5月間，因酒醉駕車，致遭警方以異
    議人顯已涉犯刑法第185條之3服用酒類致不能安全駕駛動力
    交通工具而駕駛罪嫌為由，移送臺灣高雄地方法院檢察署檢
    察官偵辦，而行政機關復就異議人同一酒醉駕車行為，裁處
    罰鍰4萬9,500元，並吊扣駕駛執照12個月（下稱前開95年間
    裁處），嗣抗告人聲明異議，該95年間裁處中關於罰鍰之部
    分，乃經原審法院以95年度交聲字第 437號交通事件裁定撤
    銷；及抗告人復於駕駛執照遭吊扣期間內之96年 4月27日晚
    間6時32分許，駕駛車牌號碼XK-7930號自用小客車，在國道
    3號南下342公里處為警攔查舉發等情，有原審法院95年度交
    聲字第 437號交通事件裁定、內政部警政署國道公路警察局
    第Z00000000號舉發違反道路交通管理事件通知單各1份在卷
    可稽，自足認定。
  (二)按行政罰法第26條之立法理由：一行為同時觸犯刑事法律及
    違反行政法上義務規定時，由於刑罰與行政罰同屬對不法行
    為之制裁，而刑罰之懲罰作用較強，故依刑事法律處罰，即
    足資警惕時，實無一事二罰再處行政罰之必要，且刑事法律
    處罰，由法院依法定程序為之，較符合正當法律程序，應予
    優先適用。但「罰鍰」以外之沒入或「其他種類行政罰」，
    因兼具維護公共秩序之作用，為達行政目的，行政機關仍得
    「併予裁處」，故為該條第 1項但書規定。本件抗告人雖以
    首開情詞置辯。惟前開95年間裁處中關於吊扣抗告人駕駛執
    照之部分，與刑罰、行政秩序法之罰鍰處分，本有所不同，
    吊扣駕駛執照之裁處既別有管制目的，揆諸首開說明，原得
    與刑罰（或行政罰之罰鍰處分）併存，且抗告人對於95年裁
    處分內容關於吊扣駕駛執照12個月之行政裁罰部分亦未併予
    提出異議（95年度交聲字第 437號裁定參照）。抗告人猶執
    陳詞，遽謂該95年間裁處，其中關於吊扣駕駛執照之部分亦
    係違反「一事不二罰」原則致無效，並進而推論自身之駕駛
    資格在法令上毫無欠缺，均顯非事實，諉無足取。
  (三)綜上所述，抗告人之駕駛執照早經前開95年間裁處吊扣12個
    月，且該95年間裁處就此部分尚無違背「一事不二罰」原則
    而屬有效，抗告人卻猶然於駕駛執照遭吊扣期間內之96年4
    月27日晚間，駕車行駛於國道，則原處分機關依道路交通管
    理處罰條例第21條第1 項第5 款裁處抗告人9,000 元之罰鍰
    ，即無違誤，原裁定依道路交通案件處理辦法第19條，駁回
    抗告人異議之聲明，並無不合，抗告人仍執陳詞，指摘原裁
    定不當，為無理由，應予駁回。
據上論結，應依道路交通案件處理辦法第26條，刑事訴訟法第
412條，裁定如主文。
中　　華　　民　　國　　96　　年　　7 　　月　26　　　日
 　　　　　　 刑事第七庭    審判長法　官    莊飛宗
                                  法　官    邱明弘
                                  法  官    黃憲文
以上正本證明與原本無異。
本件不得再抗告。
中　　華　　民　　國　　96　　年　　7 　　月　　27　　日
                                  書記官    施耀程
